【裁判字號】    98,交抗,802
【裁判日期】    980325
【裁判案由】    違反道路交通管理處罰條例
【裁判全文】
臺灣高等法院交通事件裁定             98年度交抗字第802號
抗  告  人
即處分機關  交通部公路總局新竹區監理所桃園監理站
代  表  人  劉瑞麟
受  處分人  甲○○
上列抗告人，因受處分人違反道路交通管理處罰條例案件，不服
臺灣桃園地方法院，中華民國97年12月23日裁定（97年度交聲字
第1548號），提起抗告，本院裁定如下：
    主  文
抗告駁回。
    理  由
一、本件原裁定以：
(一)受處分人甲○○於民國97年3 月24日晚上11時57分，駕駛車
    號JV-2679號自用小客車，行經桃園縣大溪鎮○○路○ 段527
    號前，為警測得其呼氣所含酒精濃度達每公升0.80毫克，經
    桃園縣政府警察局大溪分局永福派出所警員當場舉發，填製
    桃園縣政府警察局桃警局交字第DB0000000 號舉發違反道路
    交通管理事件通知單，限於同年4月8日前至原處分機關即交
    通部公路總局新竹區監理所桃園監理站到案聽候裁決，異議
    人上開酒後不能安全駕車之行為經桃園地院於97年5 月27日
    以97年度桃交簡字第1921號判決科罰金新臺幣8 萬元，原處
    分機關乃於97年9 月11日以桃監裁罰字第裁52-DB0000000號
    裁決書，認異議人違反道路交通管理處罰條例第35條第1 項
    第1款規定，依同條例第24條第1項第2 款規定，處吊扣駕駛
    執照12個月、施以道安講習，駕駛執照限於97年10月11日前
    繳送在案。聲明異議意旨略以：異議人當時係駕駛自用小客
    車為警查獲酒後駕車，原處分機關竟處分吊扣異議人之職業
    聯結車駕照，此將對異議人之生活造成重大影響，亦與道路
    交通管理處罰條例第68條修法意旨不符，為此，就原處分吊
    扣其職業聯結車駕駛執照部分，依法聲明異議等語（施以道
    安講習部分，則未據其聲明異議）。
(二)按，汽車駕駛人飲用酒類或其他類似物後，其吐氣所含酒精
    濃度超過每公升0.25毫克以上者，不得駕車；汽車駕駛人，
    駕駛汽車經測試檢定酒精濃度超過規定標準者，處15,000元
    以上60,000元以下罰鍰，並當場移置保管該汽車及吊扣其駕
    駛執照1年，道路交通安全規則第114條第2 款、道路交通管
    理處罰條例第35條第1項第1款定有明文。又汽車駕駛人，有
    道路交通管理處罰條例第35條第1 項規定情形者，應接受道
    路交通安全講習，同條例第24條第1項第2款亦有明定。一行
    為同時觸犯刑事法律及違反行政法上義務規定者，依刑事法
    律處罰之，但其行為應處以其他種類行政罰或得沒入之物而
    未經法院宣告沒收者，亦得裁處之，行政罰法第26條第1 項
    定之綦詳。道路交通管理處罰條例第68條業於94年12月14日
    修正，並自95年3月1日施行，修正前之道路交通管理處罰條
    例第68條規定：「汽車駕駛人，因違反本條例及道路交通安
    全規則之規定，受吊扣或吊銷駕駛執照處分時，吊扣或吊銷
    其持有各級車類之駕駛執照」，而修正後之道路交通管理處
    罰條例第68條則規定：「汽車駕駛人，因違反本條例及道路
    交通安全規則之規定，受吊銷駕駛執照處分時，吊銷其持有
    各級車類之駕駛執照」，其修正之原因乃舊法將違規駕駛人
    所持有各級車類之駕駛執照一併吊扣或吊銷失之過酷，影響
    人民工作及生活甚鉅，故依修正後規定，受吊扣駕駛執照處
    分時，不再吊扣其持有各級車類之駕駛執照，僅於受吊銷駕
    駛執照處分時，始吊銷其持有各級車類駕駛執照。
(三)異議人甲○○於上開時地，駕駛車牌號碼JV-2679 號自用小
    客車，行經桃園縣大溪鎮○○路○段527號前時，為警攔停盤
    檢，並對其進行呼氣酒精濃度測試，當場測得其呼氣酒精濃
    度高達每公0.80毫克，超過法定標準，經警當場以異議人違
    反道路交通管理處罰條例第35條第1項第1款規定而製單舉發
    ，嗣異議人上開酒後不能安全駕車之行為，經原審於97年5
    月27日以97年度桃交簡字第1921號判決科罰金新臺幣8 萬元
    ，原處分機關乃依道路交通管理處罰條例第35條第1項第1款
    、第24條第1項第2款規定，裁處異議人吊扣駕駛執照12個月
    ，施以道安講習等情，為異議人所不爭執，並有桃園縣政府
    警察局桃警局舉發違反道路交通管理事件通知單、交通部公
    路總局新竹區監理所桃園監理站97年9 月11日桃監裁罰字第
    裁52-DB0000000號違反道路交通管理事件裁決書、原審97年
    度桃交簡字第1921號判決可稽，其有前揭酒後駕車違規事實
    ，堪以認定。
(四)異議人上開違規行為係發生於97年3 月24日，自應適用修正
    後之道路交通管理處罰條例第68條規定。修正後規定，既將
    「吊扣」等字刪除，是以行為人有前揭道路交通管理處罰條
    例第35條第1項第1款所規定之違規行為，而須吊扣駕駛執照
    時，僅能吊扣行為人當時駕駛該違規車輛所憑之駕駛執照，
    而不得吊扣該違規行為人所持有、與駕駛違規車輛無關之其
    他各級車類駕駛執照，亦即道路交通管理處罰條例第35條第
    1項第1款規定之「吊扣駕駛執照」，係指「吊扣駕駛人酒後
    違規駕駛時，駕駛該違規車輛所憑之駕駛執照」，故已領有
    輕型機車駕駛執照者，酒後違規駕駛輕型機車時，吊扣者即
    係駕駛者之輕型機車駕駛執照，不得吊扣駕駛者領有之其他
    汽車或重型機車駕駛執照。換言之，依修正後之規定意旨，
    駕駛汽車違規，僅得吊扣汽車駕照，不得吊扣機車駕照，而
    駕駛機車違規，亦不得吊扣汽車駕照，故原處分機關於作成
    吊扣駕駛執照處分時，應就行為人所應吊扣之駕駛執照種類
    予以限定，始符合依法行政原則。是依上開說明，行為人受
    吊扣駕駛執照處分時，自不得再吊扣其持有各級車類之駕駛
    執照（台灣高等法院所屬各級法院97年度法律座談會554 頁
    之研討結論）。
(五)異議人為本件違規行為時，係駕駛自用小客車，其依法所受
    之處分應為限制其駕駛自用小客車之權利，即吊扣其普通小
    型車駕駛執照，而異議人持有之駕駛執照為職業聯結車駕駛
    執照，且其係以駕駛聯結車為業，並未領有普通小型車駕駛
    執照，此為異議人所不爭執，復有異議人之汽車駕駛人經歷
    證明書在卷可稽，是異議人自無普通小型車駕駛執照可供吊
    扣，原處分機關因異議人無普通小型車駕駛執照可供吊扣，
    而逕行吊扣其職業聯結車駕駛執照，此舉顯已逾越修正後道
    路交通管理處罰條例第68條之規範意涵及範圍，並剝奪異議
    人駕駛職業聯結車之權利，對異議人之工作權造成極大損害
    ，原處分機關未審酌及此，逕為裁罰，即非適法。違反道路
    交通管理事件裁決書處罰主文欄，吊扣汽車牌照或駕駛執照
    處分，應記明應受吊扣之汽車牌照或駕駛執照名稱、號碼及
    吊扣期間，違反道路交通管理事件統一裁罰基準及處理細則
    第43條第2項第3款定有明文，本件裁決書於處罰主文欄僅記
    載「吊扣駕駛執照12個月」等語，並未記明應受吊扣之駕駛
    執照名稱，亦與上開細則之規定不符。道路交通管理處罰條
    例第68條規定，既將原規定之「吊扣」二字刪除，故受吊扣
    駕駛執照處分時，不再吊扣其持有各級車類之駕駛執照，僅
    於受吊銷駕駛執照處分時，始吊銷其持有各級車類駕駛執照
    ，已如上述，從而，本件異議人雖有因酒後駕駛自用小客車
    之違規行為，原處分機關固得為吊扣異議人所持有之普通小
    型車駕駛執照之處分，然異議人既無普通小型車駕駛執照可
    供吊扣，依前揭法文說明，尚非得遽予吊扣其所持有普通小
    型車以外各級包括職業聯結車之駕駛執照，且如有吊扣汽車
    牌照或駕駛執照處分，主文欄亦應記明應受吊扣之汽車牌照
    或駕駛執照名稱、號碼及吊扣期間，原處分機關未予詳查，
    逕以道路交通管理處罰條例第35條第1項第1款規定裁處異議
    人吊扣其職業聯結車駕駛執照12個月，自有未洽，乃撤銷原
    處分關於吊扣職業聯結車駕駛執照12個月處分，核無不合。
二、抗告意旨詳如附件。經查，原審已論述，「換言之，依修正
    後規定意旨，駕駛汽車違規，僅得吊扣汽車駕照，不得吊扣
    機車駕照，而駕駛機車違規，亦不得吊扣汽車駕照，故原處
    分機關於作成吊扣駕駛執照處分時，應就行為人所應吊扣之
    駕駛執照種類予以限定，始符合依法行政原則。依上開說明
    ，行為人受吊扣駕駛執照處分時，自不得再吊扣其持有各級
    車類之駕駛執照」，核無不合。至監理單位如何註記執行該
    吊扣普通汽車駕照，核係另一問題，而監理單位有無再研究
    重新製發各級駕照，或再研修上開法律規定，均係另一行政
    措施或可思維之事項，抗告書置原審上開明確之論述不顧，
    逕以主觀、陳舊見解，指摘原裁定不當，核為無理由，自難
    憑採，是本件抗告為無理由，應予駁回。
三、據上論結，應依道路交通案件處理辦法第26條，刑事訴訟法
    第412條，裁定如主文。
中    華    民    國    98    年    3     月    25    日
                  刑事第三庭審判長法  官  陳博志
                                  法  官  許文章
                                  法  官  蔡聰明
以上正本證明與原本無異。
不得再抗告。
                                  書記官  陳建邦
中    華    民    國    98    年    3     月    25    日


司法院資訊處製作；財團法人民間司法改革基金會備份。
